【裁判字號】    89,基小,126
【裁判日期】    890714
【裁判案由】    損害賠償
【裁判全文】
臺灣基隆地方法院基隆簡易庭小額民事判決  八十九年度基小字第一二六號
    原      告  甲○○
    被      告  乙○○
右當事人間請求損害賠償事件，本院判決如左：
    主      文
被告應給付原告新台幣肆萬零捌拾元，及自民國八十九年五月六日起至清償日止，按
年息百分之五計算之利息。
原告其餘之訴駁回。
訴訟費用新台幣伍仟陸佰伍拾貳元，由被告負擔其中新台幣仟貳佰玖拾肆元，餘由
原告負擔。
本判決原告勝訴部分得假執行。
原告其餘假執行之聲請駁回。
    爭執事項及理由要領
甲、爭執事項：原告起訴主張其於民國八十九年二月二十二日晚間十一時三十分許，
    駕駛車號ＯＸ—９１７號營業小客車，行經台二線公路指標五十五公里處，遭被
    告駕駛車號Ｔ６—６７５１號自用小客車跨越雙黃線發生碰撞，致原告汽車遭撞
    毀，經估計已無修復價值，而原告之車碰撞前估計價值新台幣（下同）五萬元，
    並支出拖車費用五千元，及受有營業損失一萬五千元，爰依侵權行為損害賠償之
    法律關係請求被告賠償原告所受損害共計七萬元，及自起訴狀繕本送達之翌日起
    至清償日止按年息百分之五計算之利息等語；被告則以系爭車禍事故並非被告之
    過失所致，係原告之車跨越雙黃線行駛，原告之請求不合理，請求判決駁回原告
    之訴等語置辯。
乙、理由要領：
一、本件原告主張兩造於八十九年二月二十二日晚間十一時三十分許，在台二線公路
    指標五十五公里處發生碰撞事故，有台北縣警察局金山分局八十九年四月二十七
    日八九金警刑字第○四七一二號函檢送台北縣警察局金山分局萬里分駐所道路交
    通事故調查表一份、交通事故談話紀錄表二份、照片六幀在卷，復為兩造所不爭
    ，堪信為真實。又兩造爭執上開交通事故之過失責任歸屬，雖被告提出之臺北縣
    區車輛行車事故鑑定委員會八十九年四月十八日八九北行字第○五二一號函稱：
    「本案資料不全，現場無散落物之標示，亦無明顯剎車痕，無法研判究係何車越
    線而肇事」等語，惟查：
    (一)系爭行車事故發生於台二線公路指標五十五公里處，原告駕駛車號ＯＸ—９１
      ７號營業小客車往萬里方向行駛於靠山側車道，被告駕駛車號Ｔ６—６７５１
      號自用小客車往大武崙方向行駛於靠外側車道，有上開交通事故調查表一份為
      證，亦為兩造所不爭；查該事故發生地點為直行路段，被告所駕之車行經該處
      前甫出一大型右彎彎道（交通事故調查表誤繪為左彎彎道），有原告提出之照
      片四幀為證，並與被告交通事故談話紀錄表紀錄相符，被告行經彎道之時速仍
      達每小時五十公里，業經被告陳明於交通事故談話紀錄表屬實，又被告之車為
      左前車頭毀損，原告之車則為自駕駛座車門撞損直至後車箱左側、左後輪撞落
      ，亦有上開交通事故調查表所附照片六幀為證。依上開事故資料判認：(1)原告
      於事故地點行駛之路段為直線路況，被告則出自彎道而於過彎之際並未積極減
      速行駛；(2)由車輛撞擊之情況，原告之車自駕駛座車門撞損直至後車箱左側、
      左後輪撞落，撞擊之受力方向為自車輛駕駛座車門直至後車箱左側之與車輛平
      行之一直線，被告之車則係左前車頭嚴重毀損，其餘並無撞損之現象，撞擊之
      受力方向與車身呈斜角，可見原告之車於撞擊前已預為積極閃避而筆直行駛於
      道路一側，被告於出右彎彎道後車身仍未完全校正，並無明顯之閃避行為，致
      二車碰撞後被告之車左前車頭嚴重毀損，而原告之車則自駕駛座車門受直線撞
      損直至後車箱左側、左後輪；(3)依此研判，被告於過彎之際未減速行駛，致車
      行過彎後逾越道路中央雙黃線，復未及時閃避，致撞擊原告之車，為有過失，
      原告行車於直線路段已為積極閃避行為，其駕駛並無過失。
    (二)被告經檢測呼吸中之酒精含量，測定值為每公升○．一五毫克，有被告交通事
      故談話紀錄表一份為證，顯係飲用酒類後駕駛，其駕駛之注意能力減弱而仍駕
      駛，亦為有過失。
二、按因故意或過失，不法侵害他人之權利者，負損害賠償責任；不法毀損他人之物
    者，應向被害人賠償其物因毀損所減少之價額；修正施行前民法第一百八十四條
    第一項前段、第一百九十六條分別定有明文。被告對於系爭交通事故之發生有過
    失，並與原告之系爭汽車受損毀有因果關係，自屬因過失不法侵害他人之權利，
    應負賠償責任，原告請求被告賠償原告所受損害，為有理由。原告主張系爭汽車
    遭撞毀後已無修復價值，該車碰撞前估計價值新台幣（下同）五萬元，並支出拖
    車費用五千元，及受有營業損失一萬五千元，請求被告如數賠償。經查：
    (一)本院經依原告之聲請，囑託臺灣區汽車修理同業公會鑑定系爭汽車修復費用、
      原車現值及殘值、修復所需時間，鑑認：(1)修復費用須五萬元（已扣除折舊之
      零件價格）為合理，(2)所需條復時間為五天，(3)依營利事業所得稅法第五十一
      條及其施行細則第四十八條規定，採五年平均法折舊計算，系爭汽車為一九九
      三年元月份車輛，當年新車價格為三十六萬五千元，使用五年後其殘值為十％
      為三萬三千元，(4)系爭汽車受損後之殘值為五千元；有該會八十九年六月十三
      日區汽工（同）字第○六一三一號函一份在卷可按，堪認為確實。是原告之系
      爭汽車之修復費用已逾該車之價格，顯無修復價值，系爭汽車毀損所減少之價
      額為二萬八千元（三萬三千元減五千元殘值）。
    (二)系爭汽車如予修復需時五天，又依原告提出之基隆市計程車駕駛員職業工會八
      十九年三月六日基計慶總字第○○九號函，原告每月營業額查定額為四萬二千
      四百七十八元，核計原告之營業損失為五日之營業額計七千零八十元。
    (三)原告為拖吊系爭汽車支出之拖吊費用五千元，業經提出拖吊費收據一紙為證，
      堪認為真實，亦為原告所受之損害。
    (四)是原告於上開合計四萬零八十元之範圍內請求被告賠償其損害，為有理由，應
      予准許；逾此部分之請求，為無理由，應予駁回。
三、從而，原告請求被告賠償損害給付肆萬零捌拾元，及自起訴狀繕本送達之翌日即
    八十九年五月六日起至清償日止，按年息百分之五計算之法定遲延利息，為有理
    由，應予准許；逾此部分之請求，為無理由，應予駁回。
四、本件係依小額訴訟程序判決，被告敗訴判決部分，應依職權宣告假執行；原告其
    餘假執行之聲請，因訴之駁回而失所依據，不予准許。
中      華      民      國    八十九    年      七      月      十四    日
~B臺灣基隆地方法院基隆簡易庭
~B        法      官  蔡岱霖
右正本證明與原本無異。
對於本件判決如有不服，應於收受送達後二十日內向本院提出上訴書狀，上訴於本院
合議庭，並按他造當事人之人數附俱繕本。
當事人之上訴，非以判決違背法令為理由不得為之，上訴狀應記載上訴理由，表明下
列各款事項：
(一)原判決所違背之法令及其具體內容。
(二)依訴訟資料可認為原判決有違背法令之具體事實。
中      華      民      國    八十九    年      七      月      十七    日
~B        法院書記官  范育誠


司法院資訊處製作；財團法人民間司法改革基金會備份。
